最高法院民事裁定　　　　　　　　　　　　　　　　　九十一年度台聲字第七三號
　　聲　請　人　甲○○
　　　　　　　　乙○○
　　共　　　同
　　訴訟代理人　王程風律師
右聲請人因與相對人丙○間請求塗銷所有權移轉登記事件，對於中華民國八十九年八
月二十四日本院裁定（八十九年度台上字第一九二一號），聲請再審，本院裁定如左
：
    主  文
聲請駁回。
聲請訴訟費用由聲請人負擔。
    理  由
按聲請再審，依民事訴訟法第五百零七條準用同法第五百條第一項及第二項規定，應
自裁定確定時起三十日之不變期間內為之。本件原確定裁定即本院八十九年度台上字
第一九二一號裁定係於民國八十九年九月十三日送達，此有卷附送達證書足據，再審
之不變期間自裁定之翌日起，扣除在途期間八日，算至同年十月二十一日止，即告屆
滿，乃聲請人遲至九十年九月十九日始以原確定裁定有民事訴訟法第四百九十六條第
一項第一款適用法規顯有錯誤之情形，對之聲請再審，依上說明，自非合法。次按民
事訴訟法第四百九十六條第一項第十三款所謂當事人發見未經斟酌之證物，係指前訴
訟程序事實審之言詞辯論終結前已存在之證物，因當事人不知有此證物，現始知之者
而言。若在前訴訟程序事實審言詞辯論終結前，尚未存在之證物，本無所謂發見，自
不得以之為再審理由（見本院二十九年上字第一○○五號判例）。聲請人雖檢具台灣
高雄地方法院（下稱高雄地院）民事庭九十年八月二十日核發，內載，查無吳長衛之
繼承人即相對人丙○聲明繼承資料之（九○）高貴民律行字第三九六一九號函主張，
其於九十年八月二十一日始收受該函件，聲請再審未逾不變期間，而謂原確定裁定亦
有民事訴訟法第四百九十六條第一項第十三項事由云云，對之聲請再審。然查該函件
既係前訴訟程序事實審於八十九年五月三十日辯論終結前，所未存在之證物，依上說
明已難認與該款再審事由相符合。況前訴訟程序第二審所認定之事實為：相對人於民
國八十一年六月二十二日與兩造之被繼承人吳長衛結婚，八十五年二月二十九日申請
戶籍登記，八十六年五月十四日入境定居，在台設籍（八十七年七月十六日初設戶籍
登記），依台灣地區人民與大陸地區人民關係條例第二條第三款，及同條例施行細則
第四條第二項規定，相對人已為台灣地區人民，而非大陸地區人民。依民法第一千一
百四十七條、第一千一百四十八條規定，於吳長衛八十六年八月十日死亡時，本即有
繼承之權利。再參諸相對人係於吳長衛死亡後三年內轉換其身分為台灣地區人民，而
得繼承吳長衛所遺之財產，亦不受同條例第六十九條規定之限制等情，足見相對人既
係台灣地區人民，於繼承開始時，即已確定為吳長衛之繼承人，不因相對人迄未向高
雄地院聲明繼承，而妨礙其繼承權利之取得。上開函件縱經斟酌，仍不足使聲請人可
受較有利之裁判，是其再審之聲請亦屬無理由。
據上論結，本件聲請應予駁回。並依民事訴訟法第九十五條、第七十八條，裁定如主
文。
中      華      民      國    九十一    年      二      月      七      日
                              最高法院民事第七庭
                                  審判長法官  蘇  茂  秋
                                        法官  徐  璧  湖
                                        法官  朱  建  男
                                        法官  曾  煌  圳
                                        法官  李  慧  兒
      右正本證明與原本無異
                                              書  記  官
中      華      民      國    九十一    年      二      月    二十七    日
